【裁判字號】    99,易,33
【裁判日期】    990208
【裁判案由】    家庭暴力防治法
【裁判全文】
臺灣臺中地方法院刑事判決                99年度易字第33號
公  訴  人  臺灣臺中地方法院檢察署檢察官
被      告  乙○○
上列被告因違反家庭暴力防治法案件，經檢察官提起公訴（98年
度偵字第27328 號、第27726 號），本院判決如下：
    主    文
乙○○犯違反保護令罪，處拘役伍拾日，如易科罰金，以新臺幣
壹仟元折算壹日；又犯違反保護令罪，處拘役伍拾日，如易科罰
金，以新臺幣壹仟元折算壹日。應執行拘役捌拾日，如易科罰金
，以新臺幣壹仟元折算壹日。緩刑貳年，緩刑期內付保護管束，
且應遵守如附表所示之事項。
    犯罪事實
一、乙○○與甲○○曾有同居關係（起訴書誤載為夫妻關係），
    2 人間具有家庭暴力防治法第3 條第2 款之家庭成員關係。
    因乙○○曾對甲○○施以暴力行為，經本院於98年7 月14日
    ，以98年度家護字第641 號，裁定乙○○不得對甲○○實施
    身體上或精神上不法侵害之行為，並不得對甲○○為騷擾行
    為，有效期間為1 年，且於98年7 月18日由乙○○親自收受
    該裁定。詎乙○○竟基於違反上開保護令之各別犯意，分別
    為下述違反保護令之行為：(一)於98年10月16日凌晨0 時許，
    在其等當時位於臺中縣太平市○○街3 號之同居處所內，乙
    ○○酒後因細故與甲○○發生口角爭執後，憤而以徒手毆打
    甲○○之臉部，並持玻璃製煙灰缸及茶杯等物，敲擊甲○○
    之頭部，致甲○○受有左眉擦傷及右前臂擦傷等傷害（傷害
    部分未據告訴）；(二)於98年11月21日凌晨3 時許，在上開相
    同居所，酒後因細故與甲○○發生口角爭執後，竟以徒手拉
    扯甲○○之頭髮，並毆打甲○○之頭部，及持茶壺擲向甲○
    ○，雖因甲○○及時閃避，未遭擊中，然仍因前開拉扯行為
    ，致甲○○之一搓頭髮因而遭扯落（傷害部分未據告訴）。
    乙○○以前揭方式，分別對甲○○實施身體上不法之侵害行
    為，而違反前揭本院所核發之民事通常保護令。
二、案經臺中縣警察局太平分局報告臺灣臺中地方法院檢察署檢
    察官偵查起訴。
    理    由
壹、證據能力部分：
    按被告以外之人於審判外之言詞或書面陳述，除法律有規定
    者外，不得作為證據；又被告以外之人於審判外之陳述，雖
    不符合同法第159 條之1 至第159 條之4 規定，但經當事人
    於審判程序同意作為證據，法院審酌該言詞陳述或書面陳述
    作成時之情況，認為適當者，亦得為證據。當事人、代理人
    或辯護人於法院調查證據時，知有第159 條第1 項不得為證
    據之情形，而未於言詞辯論終結前聲明異議者，視為有前項
    之同意，刑事訴訟法第159 條第1 項及第159 條之5 分別定
    有明文。經查，本判決下列所引用之其餘各該被告以外之人
    於審判外之陳述（含書面陳述），檢察官及被告乙○○迄至
    本院言詞辯論終結前均未聲明異議，本院審酌上開證據資料
    製作時之情況，尚無違法不當及證明力明顯過低之瑕疵，亦
    認為以之作為證據應屬適當，揆諸前開規定，爰依刑事訴訟
    法第159 條之5 規定，認前揭證據資料均有證據能力。
貳、認定犯罪事實所憑之證據及論罪科刑部分：
一、訊據被告固坦承與證人甲○○曾有同居關係，且曾收受本院
    上開民事通常保護令裁定，於98年11月21日曾以手拉扯證人
    甲○○之頭髮，惟矢口否認涉有前開犯行，辯稱：於98年10
    月16日，係證人甲○○酒後欲外出，伊才拉扯證人甲○○，
    證人甲○○自己不慎撞到桌子；另於98年11月21日，亦係因
    證人甲○○酒後欲外出，伊才會以手拉扯證人甲○○手部及
    頭髮，伊並未出手毆打證人甲○○，或持拿物品丟擲證人甲
    ○○云云。惟查：
  (一)被告與證人甲○○曾有同居關係，且因被告曾對證人甲○○
    實施暴力行為，經本院於98年7 月14日核發民事通常保護令
    裁定後，被告業於98年7 月18日親自收受，迄今仍於該民事
    通常保護令有效期間等情，為被告所自承，另有本院98年度
    家護字第641 號民事裁定1 份及臺中縣警察局太平分局98年
    7 月18日保護令執行紀錄表1 紙在卷可稽（見中縣太警偵字
    第0980045493號警卷第14頁至第15頁，第16頁），此情應堪
    認定。
  (二)被告曾於98年10月16日及98年11月21日，分別以前揭毆打、
    丟擲物品及拉扯頭髮等方式，對證人甲○○實施身體上不法
    侵害等情，業據證人甲○○於警詢及偵訊時，分別證述於前
    揭時、地，遭被告毆打、丟擲物品、拉扯頭髮，並進而成傷
    等情綦詳（詳見中縣太警偵字第0980019365號警卷第5 頁，
    中縣太警偵字第0980045493號警卷第7 頁，98年度偵字第27
    328 號卷第5 頁至第6 頁），且有國軍臺中總醫院受理家庭
    暴力事件驗傷診斷書1 紙、98年10月16日案發現場照片2 紙
    、刑案現場測繪圖1 紙、98年11月21日案發現場照片8 紙在
    卷可稽（見中縣太警偵字第0980019365號警卷第7 頁、第14
    頁，中縣太警偵字第0980045493號警卷第13頁、第21頁至第
    22頁）。按證人甲○○雖為本案之被害人，然證人甲○○所
    述遭身體不法侵害之行為，核與其所提出之驗傷診斷書及現
    場照片等證據相符，而證人甲○○自警詢迄本院審理時，均
    表明不欲對被告提出告訴，實難認證人甲○○有何誣陷被告
    之情，且依卷存證據資料內並無任何積極證據足以證明證人
    甲○○上開證述係屬虛偽，亦無足以令人顯信證人甲○○證
    述為不可採之品性證據或前科證據存在，本院自不得僅以證
    人甲○○為本案被害人，即全盤抹煞其在訴訟上所具有之證
    人資格及其證言之證明力。況被告亦自承確曾於98年11月21
    日出手拉扯證人甲○○之頭髮，更足徵證人甲○○前開所述
    ，絕非杜撰誣陷之詞，證人甲○○之證述，具有高度證明力
    ，前情應堪認定。被告前揭所辯，顯係臨訟卸責之詞，不足
    採信。
  (三)綜上所述，本件被告犯行均事證明確，皆應予依法論科。
二、按家庭暴力防治法所稱之家庭暴力者，謂家庭成員間實施身
    體或精神上不法侵害之行為；家庭暴力防治法第2 條第1 項
    定有明文。被告在上開保護令之有效期間，分別對證人甲○
    ○為前揭傷害行為，顯然已構成家庭暴力防治法中之「身體
    上不法侵害」之行為。故核被告前揭所為，均係犯家庭暴力
    防治法第61條第1 款之違反保護令罪。公訴人認被告前揭所
    為，另構成家庭暴力防治法中之「精神上不法侵害」及「騷
    擾」行為，然所謂精神上不法之侵害，係指藉由破壞東西或
    虐待寵物，甚至以自殺、脅迫被害人為不想作之事，及干擾
    被害人之生活作息、社會關係，或以言語傷害被害人之自尊
    及否定其感受、想法等。另家庭暴力防治法所稱騷擾者，謂
    任何打擾、警告、嘲弄或辱罵他人之言語、動作或製造使人
    心生畏怖情境之行為，家庭暴力防治法第2 條第3 項亦有明
    文。本案被告係直接以徒手毆打、拉扯及朝證人甲○○丟擲
    物品等傷害行為，對證人甲○○實施不法侵害，觀其行為態
    樣，逕以實施「身體上不法侵害」予以認定即已滿足，本院
    認尚與前揭條文所欲規範之「精神上不法侵害」、「騷擾」
    等態樣有異，併此敘明。被告前揭2 次違反保護令罪間，犯
    意各別，行為互殊，應予分論併罰。爰審酌被告明知證人甲
    ○○已向本院聲請核發通常保護令，猶不思設法改善其等相
    處模式，建立相互信賴尊重之基礎，屢屢於飲酒後欲阻止證
    人甲○○外出，即情緒失控暴力相向，致證人甲○○心靈上
    造成相當之恐懼，被告犯罪所生危害非可漠視，惟念及被告
    前尚無違反保護令罪之前科紀錄，有臺灣高等法院被告前案
    紀錄表存卷可參，其係因酒後導致情緒不穩，犯後雖未能坦
    承犯行，然於開庭過程中，業已表達悔悟之情，及其犯罪之
    手段、目的等一切情狀，分別量處如主文所示之刑，併諭知
    易科罰金之折算標準，暨定應執行刑及易科罰金之折算標準
    。
三、被告前於83年間，雖因違反肅清煙毒條例及麻醉藥品管理條
    例等案件，經本院論罪科刑後，於92年5 月26日縮短刑期執
    行完畢後，5 年以內未曾受有期徒刑以上刑之宣告，此有臺
    灣高等法院被告前案紀錄表可稽，被告因一時失慮，致罹刑
    章，然於犯罪後業已表達悔意，且證人甲○○亦於本院審理
    時，表達希望被告經此偵、審程序，能記取教訓，莫再對其
    及家人為騷擾行為，並期望被告能獲得緩刑，且於緩刑期間
    內接受保護管束，有本院99年1 月18日審判筆錄可稽。本院
    認經此偵、審程序後，被告當知所警惕而無再犯之虞，認前
    揭對被告所宣告之刑，以暫不執行為適當，爰依刑法第74條
    第1 項第2 款併予宣告緩刑2 年，期使其日後謹慎行事，並
    勵其自新。又犯家庭暴力罪或違反保護令罪而受緩刑之宣告
    者，依家庭暴力防治法第38條第1 項之規定，在緩刑期內應
    付保護管束，爰併為緩刑期內交付保護管束之諭知，且為期
    被告於前揭本院民事保護令有效期間過後，仍能對證人甲○
    ○保持尊重之態度，爰依家庭暴力防治法第38條第2 項，命
    被告應遵守如附表所示之事項。
據上論斷，應依刑事訴訟法第299 條第1 項前段，家庭暴力防治
法第61條第1 款、第38條第1 項、第2 項第1 款、第2 款，刑法
第11條、第41條第1 項前段、第51條第6 款、第74條第1 項第 2
款，判決如主文。
中    華    民    國    99    年    2     月    8     日
                    刑事第十庭   法  官  簡婉倫
以上正本證明與原本無異。
如不服本判決應於收受送達後10日內向本院提出上訴書狀，並應
敘述具體理由；其未敘述上訴理由者，應於上訴期間屆滿後20日
內向本院補提理由書（均須按他造當事人之人數附繕本）「切勿
逕送上級法院」。
                                 書記官  許千士
中    華    民    國    99    年    2     月    8     日
附錄論罪科刑法條：
家庭暴力防治法第61條
違反法院依第 14 條第 1 項、第 16 條第 3 項所為之下列裁定
者，為本法所稱違反保護令罪，處 3 年以下有期徒刑、拘役或
科或併科新臺幣 10 萬元以下罰金：
一、禁止實施家庭暴力。
二、禁止騷擾、接觸、跟蹤、通話、通信或其他非必要之聯絡行
    為。
三、遷出住居所。
四、遠離住居所、工作場所、學校或其他特定場所。
五、完成加害人處遇計畫。
附表：
一、禁止對甲○○實施家庭暴力。
二、禁止對甲○○為騷擾行為。

司法院資訊處製作；財團法人民間司法改革基金會備份。
